【裁判字號】    89,易,5109
【裁判日期】    900423
【裁判案由】    詐欺等
【裁判全文】
臺灣高雄地方法院刑事判決                        八十九年度易字第五一九號
    公  訴  人  臺灣高雄地方法院檢察署檢察官
    被      告  甲○○
右列被告因詐欺等案件，經檢察官提起公訴（八十九年度偵字第一六三一四號），本
院判決如左：
    主  文
甲○○共同行使偽造私文書，足以生損害於公眾及他人，累犯，處有期徒刑伍月，如
易科罰金，以參佰元折算壹日。偽造之「丁○○」身分證壹張、印章壹枚及如附表所
示編號一至編號七其上之偽造「丁○○」署押參枚及印文柒枚，均沒收。
    事  實
一、甲○○前於民國七十九年間因犯詐欺罪，經臺灣高等法院臺中分院判處有期徒刑
    一年，嗣減刑為有期徒刑六月確定；又於七十八年間因詐欺罪，經本院判處有期
    徒刑四年六月，減刑為二年三月，二罪定應執行刑為有期徒刑二年六月；另於八
    十年間因犯詐欺罪，經臺灣高等法院高雄分院判處有期徒刑二年確定，接續執行
    ，於八十二年五月十七日假釋付保護管束，至八十四年七月十七日假釋期滿未經
    撤銷假釋，視為執行完畢。詎仍不知悛悔，夥同名為「陳明仁」之不詳年籍成年
    男子基於共同犯意之聯絡及行為之分擔，先偽造貼有不詳姓名年籍成年女子照片
    之「丁○○」國民身分證一張並偽造「內政部」公印文及「台灣省高雄縣政府」
    公印文鋼印加蓋於其上而影印該國民身分證影本一張，復委由不知情刻印店之人
    偽刻「丁○○」印章一枚後，在如附表編號一至編號七等營利事業登記申請文件
    上偽造「丁○○」之署押三枚及印文七枚，於八十七年三月十一日，再由甲○○
    持上開偽造文件資料委託不知情之丙○○填寫如附表所示一、二、七之委託書及
    高雄市政府營利事業統一發證設立登記申請書並持向高雄市政府建設局以行使申
    請營利事業登記，在高雄市○○區○○街四五二號一樓虛設「銘新企業行」，致
    使不知情之高雄市政府建設局承辦之公務員，將「丁○○」為「銘新企業行」負
    責人之不實事項，登載於職務上所掌之公文書上，足以生損害於高雄市政府建設
    局對商號之營利事業登記管理之正確性及丁○○本人。渠等復共同意圖為自己不
    法之所有，於八十七年五月七日，以「銘新企業行」之名義傳真訂單，向尚介好
    有限公司（下稱尚介好公司）訂購三批健康器材，並為取信尚介好公司，指定將
    其中一台健康器材送至臺中市○○街十七號，由名為「周志峰」之不詳年籍成年
    男子收取並交付貨款新臺幣（下同）四千九百元，致使尚介好公司陷於錯誤，信
    以為真，如數將其餘健康器材送至「銘新企業行」以交付，詎渠等收取上開貨物
    後，隨即逃逸無蹤，聯絡無著，尚介好公司始知受騙進而查悉上情，共計詐騙貨
    款金額十三萬八千三百二十元。
二、案經尚介好公司訴由臺灣高雄地方法院檢察署檢察官偵查起訴。
    理  由
一、訊據被告甲○○矢口否認有偽造私文書、偽造特種文書、使公務員登載不實、偽
    造公印文及詐欺取財之犯行，辯稱：我開早餐店，是陳明仁與自稱為「丁○○」
    之女子來我店內消費才認識他們的，他們說要申請設立營利事業登記，我就介紹
    他們去跟丙○○接洽，因為我認識丙○○之父親，丙○○之父親曾向我說過丙○○在會計師事務所工作；我並沒有交任何資料給丙○○，是他們自己接洽的云云
    。惟查，右揭犯罪事實，業據告訴人尚介好公司代表人乙○○於偵審中指訴綦詳
    ，且被害人丁○○於偵審中亦指述：伊被人冒名申請營利事業登記虛設「銘新企
    業行」，且國民身分證從未遺失過，偵查卷上之偽造國民身分證影本只有身分證
    字號及出生日期是對的，其他欄內的資料都是錯的等語並當庭提出其本人之國民
    身分證正本以佐（見本院九十年四月六日審判筆錄），堪認偵查卷內所附之「丁○○」國民身分證影本確係遭人偽造無誤。復證人丙○○迭於偵審中均結證稱：
    確實是甲○○拿該偽造之「丁○○」國民身分證影本及相關申請文件給我，叫我
    幫他辦一家公司，我當時有問他負責人為何不是他本人，他說他們有合夥關係，
    全部過程都是甲○○跟我接觸的，我不認識何謂丁○○之人；我到小港欲找甲○○時，遇到自稱陳明仁之人跟我說甲○○不在，叫我打行動電話跟甲○○聯絡等
    語（見八十七年度偵字第一八五七八號偵查卷第四十九頁正面、反面、第五十頁
    正面、第八十八頁正面、反面、本院九十年三月十四日訊問筆錄），參以證人丙○○平日與被告甲○○宿無怨隙，衡情，當無惡意設詞誣陷之理，反觀被告至今
    均無法提供所稱申請設立「銘新企業行」之偽稱「陳明仁」及「丁○○」之人之
    真實姓名年籍資料以供查證，足徵被告所辯均屬空言避就，自應以證人丙○○之
    證詞較為可採。此外，復有高雄市政府建設局八十七年九月十四日八十七高市建
    設二字第三八九二號函暨所附如附表所示之高雄市政府營利事業統一發證設
    立登記申請書、商業登記規費繳款書、高雄市政府工務局使用執照、高雄市政府
    地政處前鎮地政事務所建物所有權狀、高雄市稅捐稽徵處八十六年度房屋稅繳款
    書、委託書等文件資料、蓋有「銘新企業行」收發專用章之訂貨單、貨運貨物收
    據、收貨單、尚介好公司之出貨單、丁○○本人真正之身分證影本及名為「陳明
    仁」之名片等件附卷可參。綜上所述，被告前開所辯，均屬事後推諉卸責之詞，
    殊無可採，本件事證已臻明確，被告犯行洵堪認定，應予依法論科。
三、按國民身分證為關於品行、能力、服務等相類證書之一種，為刑法第二百十二條
    之特種文書，其上所蓋之「內政部」公印文及「台灣省高雄縣政府」公印文鋼印
    均屬公印文，被告夥同名為「陳明仁」之男子共同偽造「丁○○」國民身分證並
    偽造公印文於其上，再影印該國民身分證影本，復委由不知情刻印店之人偽刻「
    丁○○」印章一枚後，在如附表編號一至編號七等營利事業登記申請文件上偽造
    「丁○○」之署押三枚及印文七枚，由被告持上開偽造文件資料委託不知情之證
    人丙○○持向高雄市政府建設局以行使申請營利事業登記，在高雄市○○區○○
    街四五二號一樓虛設「銘新企業行」，致使不知情之高雄市政府建設局承辦之公
    務員，將上開不實事項，登載於職務上所掌之公文書上，足以生損害於高雄市政
    府建設局對商號之營利事業登記管理之正確性及被害人丁○○本人，渠等並利用
    該虛設之「銘新企業行」向告訴人尚介好公司詐得貨物。核被告甲○○所為，係
    犯刑法第二百十八條之偽造公印文罪、同法第二百十六條、第二百十二條之行使
    偽造特種文書罪、同法第二百十六條、第二百十條之行使偽造私文書罪、同法第
    二百十四條之使公務員登載不實罪、同法第三百三十九條第一項之詐欺取財罪，
    公訴意旨認被告係犯行使變造特種文書罪，惟被害人丁○○於本院審理中已指陳
    其國民身分證並未遺失並當庭提出國民身分證正本以佐，足徵被告所持之「丁○○」國民身分證及其上之公印文應屬偽造無疑，前開公訴意旨所認被告犯行，尚
    有未洽，惟起訴事實與本院所審理之基本社會事實要屬同一，本院自得予以審理
    ，並變更起訴法條，附此敘明。被告與名為「陳明仁」之男子間，就上開犯行均
    具有犯意聯絡及行為分擔，均為共同正犯。被告偽造「丁○○」印章一枚後，用
    以在銘新企業行之營利事業統一發證設立登記申請書二紙上偽造「丁○○」印文
    二枚並署押二枚，均屬偽造私文書之部分行為；其偽造上開私文書後復持以行使
    ，該偽造之低度行為應為行使之高度行為所吸收，均不另論罪。被告利用不知情
    之刻印店之人偽刻「丁○○」印章一枚及利用不知情之證人丙○○持上開偽造私
    文書、偽造特種文書以行使，為間接正犯。被告就偽造公印文罪及行使偽造特種
    文書罪之間，有方法目的、原因結果之牽連關係，為牽連犯，依大法官會議釋字
    第八十二號解釋之意旨，仍應依刑法第五十五條後段之規定，應從情節較重之刑
    法第二百十八條之偽造公印文罪論斷。被告所犯偽造公印文、行使偽造私文書、
    使公務員登載不實及詐欺取財四罪間，有方法目的、原因結果之牽連關係，為牽
    連犯，依刑法第五十五條後段之規定，應從較重之行使偽造私文書罪論斷。又公
    訴人於本院審理中追加起訴被告行使偽造私文書犯行，因該罪與其他起訴部分有
    牽連關係，為起訴效力所及，本院自得併予審理，併此敘明。又被告前於七十九
    年間因犯詐欺罪，經臺灣高等法院臺中分院判處有期徒刑一年，嗣減刑為有期徒
    刑六月確定；又於七十八年間因詐欺罪，經本院判處有期徒刑四年六月，減刑為
    二年三月，二罪定應執行刑為有期徒刑二年六月；另於八十年間因犯詐欺罪，經
    臺灣高等法院高雄分院判處有期徒刑二年確定，接續執行，於八十二年五月十七
    日假釋付保護管束，至八十四年七月十七日假釋期滿未經撤銷假釋，視為執行完
    畢，此有臺灣高等法院被告全國前案紀錄表、臺灣高雄地方法院檢察署刑案資料
    查註紀錄表附卷可參，其前受有期徒刑之執行完畢，於五年以內再犯本件最重本
    刑為有期徒刑以上之罪，為累犯，應依刑法第四十七條之規定，加重其刑。爰審
    酌被告犯後飾詞巧辯，未坦承犯行，惟犯後所生損失尚非甚鉅等一切情狀，量處
    如主文所示之刑，又被告行為後，刑法第四十一條業經立法院於九十年一月四日
    修正為第四十一條第一項：「犯最重本刑為五年以下有期徒刑之刑之罪，而受六
    個月以下有期徒刑或拘役之宣告，因身體、教育、職業、家庭之關係或其他正當
    事由，執行顯有困難者，得以一元以上三元以下折算一日，易科罰金。」，並經
    總統於九十年一月十日公布施行，將易科罰金之適用範圍擴大為最重本刑五年以
    下有期徒刑之罪，而易服勞役及期間、數罪併罰之定執行刑、緩刑及易以訓誡、
    易科罰金各事項，均應依新法〈最高法院二十四年七月民刑庭總會（二）意旨參
    照〉，本件被告行為後，法律業已變更，且修正後之法律有利於被告，爰依刑法
    第二條第一項前段之規定，易科罰金之折算標準條件自應適用新法，併諭知易科
    罰金之折算標準，以資懲儆。偽造之「丁○○」國民身分證一張，為被告因犯罪
    所得並供其犯罪所用之物，雖未扣案，但亦無證據證明已滅失，爰依刑法第三十
    八條第一項第二款、第三款規定宣告沒收，而該偽造國民身分證上之「內政部」
    公印文及「台灣省高雄縣政府」公印文鋼印，因該偽造國民身分證已沒收，爰不
    另為沒收之諭知。如附表所示編號一、二、七之高雄市政府營利事業統一發證設
    立登記申請書二紙及委託書一紙，已交付高雄市政府建設局行使，已非被告所有
    ，業據被告供承在卷，且又非專供犯罪所用之物，亦非違禁物，亦不為沒收之諭
    知，至偽造之「丁○○」印章一枚，及如附表所示編號一至編號七其上之偽造「
    丁○○」署押三枚及印文七枚，不問屬於被告與否，均應依刑法第二百十九條之
    規定宣告沒收，併此敘明。
據上論斷，應依刑事訴訟法第二百九十九條第一項前段，刑法第二條第一項前段、第
二十八條、第二百十六條、第二百十條、第二百十二條、第二百十四條、第三百三十
九條第一項、第五十五條、修正後第四十一條第一項、第三十八條第一項第二款、第
三款、第二百十九條，罰金罰鍰提高標準條例第一條前段、第二項，判決如主文。
本件經檢察官吳傑人到庭執行職務。
中      華      民      國    九十      年      四      月    二十三    日
                                臺灣高雄地方法院刑事第七庭
                                    審判長法  官    裕斗
                                          法  官    蔡正雄
                                          法  官    林家賢
右正本證明與原本無異。
如不服本判決，應於判決送達後十日內，向本院提出上訴狀。
                                          書記官    李忠霖
中      華      民      國    九十      年      四      月    二十三    日
附表：
┌──┬─────────────┬───────┬──┐
│編號│營利事業登記申請文件名稱  │偽造之「丁○○│備註│
│    │                          │」印文及署押  │    │
├──┼─────────────┼───────┼──┤
│ 一 │高雄市政府營利事業統一發證│偽造署押一枚  │    │
│    │設立登記申請書(NO003121)  │              │    │
├──┼─────────────┼───────┼──┤
│ 二 │高雄市政府營利事業統一發證│偽造署押一枚  │    │
│    │設立登記申請書(NO000401)  │偽造印文一枚  │    │
├──┼─────────────┼───────┼──┤
│ 三 │商業登記規費繳款書(背面)  │偽造印文一枚  │    │
├──┼─────────────┼───────┼──┤
│ 四 │高雄市政府工務局使用執照  │偽造印文一枚  │    │
├──┼─────────────┼───────┼──┤
│ 五 │高雄市政府地政處前鎮地政事│偽造印文二枚  │    │
│    │務所建物所有權狀二紙      │              │    │
├──┼─────────────┼───────┼──┤
│ 六 │高雄市稅捐稽徵處八十六年度│偽造印文一枚  │    │
│    │房屋稅繳款書              │              │    │
├──┼─────────────┼───────┼──┤
│ 七│委託書                    │偽造署押一枚  │    │
│    │                          │偽造印文一枚  │    │
├──┼─────────────┼───────┼──┤
│合計│                          │偽造署押共三枚│    │
│    │                          │偽造印文共七枚│    │
└──┴─────────────┴───────┴──┘


司法院資訊處製作；財團法人民間司法改革基金會備份。
